【裁判字號】    98,監宣,426
【裁判日期】    990319
【裁判案由】    聲請監護宣告等
【裁判全文】
臺灣高雄地方法院民事裁定             98年度監宣字第426號
聲  請  人  甲○○
上聲請人聲請對乙○○為輔助宣告事件，本院裁定如下：
    主  文
宣告乙○○（男，民國○○年○ 月○○日生，身分證統一編號：Ｚ000
000000號，住高雄縣大社鄉○○路201 巷23號4 樓）為受輔助宣
告人。
選定甲○○（男，民國○○年○ 月○○日生，身分證統一編號：Ｚ000
000000號）為受輔助宣告人乙○○之輔助人。
增列受輔助宣告人乙○○為如附表所示之行為時，應經輔助人甲
○○之同意。
聲請費用新臺幣壹仟元由受輔助宣告人乙○○負擔。
    理  由
一、按「法院對於監護之聲請，認為未達第1 項之程度者，得依
    第15條之1 第1 項規定，為輔助之宣告」、「法院對於監護
    之聲請，認為未達民法第14條第1 項之程度，而有輔助宣告
    之原因者，得依聲請或依職權以裁定為輔助之宣告。」民法
    第14條第3 項、民事訴訟法第624 條之3 第1 項分別定有明
    文。經查，本件聲請人原聲請對乙○○為監護宣告，嗣經本
    院依法進行鑑定程序後，聲請人變更聲請本院對乙○○為輔
    助宣告，參諸上揭法條規定，聲請人所為變更聲請，尚無不
    合，應予准許。
二、又「對於因精神障礙或其他心智缺陷，致其為意思表示或受
    意思表示，或辨識其意思表示效果之能力，顯有不足者，法
    院得因本人、配偶、四親等內之親屬、最近一年有同居事實
    之其他親屬、檢察官、主管機關或社會福利機構之聲請，為
    輔助之宣告。」、「受輔助宣告之人，應置輔助人。」、「
    受輔助宣告之人為下列行為時，應經輔助人同意。但純獲法
    律上利益，或依其年齡及身分、日常生活所必需者，不在此
    限：一、為獨資、合夥營業或為法人之負責人。二、為消費
    借貸、消費寄託、保證、贈與或信託。三、為訴訟行為。四
    、為和解、調解、調處或簽訂仲裁契約。五、為不動產、船
    舶、航空器、汽車或其他重要財產之處分、設定負擔、買賣
    、租賃或借貸。六、為遺產分割、遺贈、拋棄繼承權或其他
    相關權利。七、法院依前條聲請權人或輔助人之聲請，所指
    定之其他行為。」，民法第15條之1 第1 項、第1113條之1
    第1 項、第15條之2 第1 項亦分別定有明文。
三、本件聲請意旨略以：聲請人為應受輔助宣告之人乙○○之父
    親，而乙○○因智能不足，致其為意思表示或受意思表示，
    或辨識其意思表示之效果能力，顯有不足，聲請人爰依法聲
    請本院准予對乙○○為輔助宣告等語，並提出戶籍謄本、戶
    口名簿、乙○○之中華民國身心障礙手冊各1 份為證。
四、經查，本院依法對乙○○進行鑑定程序，經本院親自訊問乙
    ○○，其對於法官叫喚其姓名固有所回應，惟乙○○經杜俊
    賢醫師鑑定後認為：乙○○經床診斷係輕度智能不足（總智
    商62分），70分以下即屬智能不足，會影響其判斷力，諸如
    社交技巧與語言溝通能力不足，生活自理尚可，數字詞彙較
    差，不太可能改善，屬於心智缺陷，致其為意思表示或受意
    思表示，或辨識其意思表示效果之能力，顯有不足等語（見
    本院99年3 月16日鑑定筆錄）。是依上揭鑑定結果，乙○○
    因罹患上揭疾病，致其為意思表示或受意思表示，或辨識其
    意思表示之能力，已達顯有不足之程度，應可認定，本院爰
    依法宣告乙○○為受輔助宣告之人。
五、次查，聲請人為乙○○之父親，此有戶口名簿1 份附卷可參
    ，且聲請人亦有意願擔任監護人，此業經聲請人陳述在卷，
    是本院認由聲請人擔任輔助人，應無不當之處，本院爰依上
    揭法條規定，選定聲請人擔任乙○○之輔助人。
六、又參諸民法第15條之2 之立法理由可知，受輔助宣告之人並
    不因輔助宣告而喪失行為能力，惟為保護其權益，於其為重
    要之法律行為時，應經輔助人同意，是民法第15條之2 第1
    項爰列舉第1 款至第6 款等行為，應經輔助人之同意，而為
    免此上揭列舉有掛一漏萬之虞，故於同項第7 款授權法院得
    依聲請權人或輔助人之聲請，視個案情況，指定上揭6 款以
    外之特定行為，亦須經輔助人同意，以保護受輔助宣告之人
    。經查，聲請人於本院陳述：乙○○因其罹患輕度智能不足
    ，致其曾遭友人詐騙而申辦手機多次，請法院增列就申辦行
    動電話、買賣手機、申辦銀行帳戶及信用卡等事項，均需經
    輔助人之同意，以保護乙○○之權益等語，本院審酌，受輔
    助宣告人乙○○，因其罹患輕度智能不足，致其一般是非之
    判斷能力已受影響，而較一般有正常辨識能力之人為差，且
    其社交技巧與語言溝通能力亦均有不足，是為周延保護乙○
    ○之權益，聲請人聲請增列乙○○為上揭事項之行為時，應
    得輔助人之同意，本院認於法尚屬有據，應予准許，爰裁定
    如主文第3 項所示。
七、依民事訴訟法第608 條第1 項、第624 條之1 第3 項，裁定
    如主文。
中    華    民    國     99    年    3    月    19    日
                             家事法庭法  官  呂憲雄
上開正本係照原本作成。
主文第一項不得抗告。
其餘如不服本裁定，應於收受裁定後10日內，向本院提出抗告狀
，須按對照提出繕本，並繳納裁判費。
中    華    民    國     99    年    3    月    19    日
                                     書記官  沈  蘊
附表：
┌─┬─────────────────┐
│編│受輔助宣告人乙○○為下列行為時，應│
│號│經輔助人甲○○之同意。            │
├─┼─────────────────┤
│1 │申辦行動電話、買賣手機等事項      │
├─┼─────────────────┤
│2 │向金融機構申辦帳戶、申辦信用卡、現│
│  │金卡等事項                        │
└─┴─────────────────┘

司法院資訊處製作；財團法人民間司法改革基金會備份。
